【裁判字號】    89,易,2511
【裁判日期】    900309
【裁判案由】    違反公司法
【裁判全文】
臺灣臺北地方法院刑事判決                        八十九年度易字第二五一一號
    公  訴  人  臺灣臺北地方法院檢察署檢察官
    被      告  甲○○
    選任辯護人  林衍鋒
右列被告因違反公司法案件，經檢察官提起公訴（八十九年度偵字第一八三三五號）
及移送併案審理（九十年度偵字第二二七四號），本院判決如左：
    主      文
甲○○公司負責人，違反公司不得經營登記範圍以外之業務之規定，科罰金新台幣肆
萬伍仟元；如易服勞役，以新台幣玖佰元即銀元參佰元折算壹日。
    事      實
一、甲○○係設於台北市中山區○○○路二六三號二樓之一「筠誠網路科技股份有限
    公司」（下稱筠誠公司）負責人，明知該公司經核准登記之所營事業項目為（一
    ）資訊軟體服務業、（二）電子資訊供應服務業、（三）租賃業、（四）餐館業
    、（五）其他工商服務業（電腦及其週邊設備之研發）、（六）人力派遣業、（
    七）資訊軟體批發業、（八）國際貿易業、（九）食品、飲料零售業、（十）飲
    料店業、（十一）景觀、室內設計業、（十二）室內裝潢業、（十三）資訊軟體
    零售服務業、（十四）菸酒批發業、（十五）其他工商服務業（閱讀計時收費）
    等業務，並無登記「其他娛樂業」之業務，且明知公司不得經營登記範圍以外之
    業務。甲○○竟違反公司法之規定，自民國八十九年八月二日起，以每小時九十
    元（基本消費），爾後每分鐘收費一點五元，並免費提供飲料、點心之消費方式
    ，擅自於上址經營屬於「其他娛樂業」業務範圍之利用電腦功能以磁碟、光碟供
    人遊戲娛樂及利用電腦網際網路擷取遊戲供人遊戲等登記範圍以外之業務。嗣分
    別於八十九年八月五日十五時二十分許、八月九日一時二十分許、八月十日一時
    二十五分許、八月十五日十九時五分許、八月十六日一時五十分許、八月十七日
    二十三時二十分許、八月二十一日五時許、八月二十三日十九時二十分許、九月
    六日零時四十分許、九月十八日二十一時十分許、九月十九日二十時十分許、九
    月二十日二十二時二十分許、十二月十八日十七時三十五分許、十二月十九日十
    七時三十五分許、十二月二十日十六時五十三分許，為台北市政府警察局中山分
    局在上址臨檢查獲。
二、案經台北市政府函請台灣台北地方法院檢察署檢察官偵查起訴。
    理      由
一、訊據被告甲○○對於其係筠誠公司負責人，公司核准經營事業項目不包括其他娛
    樂業，且筠誠公司確實有經營利用電腦功能以磁碟、光碟供人遊戲娛樂及利用電
    腦網際網路擷取遊戲供人遊戲等業務之事實坦承不諱，然矢口否認有違反公司法
    犯行，辯稱：因其他娛樂業自八十九年三月起，台北市政府就不准申請登記，故
    其委託會計師登記，而會計師稱資訊軟體服務業、電子資訊供應服務業等即可經
    營利用電腦功能以磁碟、光碟供人遊戲娛樂及利用電腦網際網路擷取遊戲供人遊
    戲等營業項目云云。
二、經查：
    （一）按公司行號於其營業場所設置電腦網路相關設備，供消費者使用以「利用
          電腦擷取網際網路供人遊戲」之營業行為，應辦理所營事業「Ｊ７９９９
          ９０其他娛樂業（利用電腦擷取網際網路供人遊戲）」之登記。又公司行
          號登記「Ｉ３０１０１０資訊軟體服務業」、「Ｉ３０１０３０電子資訊
          供應服務業」、「Ｉ６０１０１０租賃業」、「Ｆ５０１０６０餐館業」
          、「ＩＺ９９９９０其他工商服務業（電腦及週邊設備之研發）」、「Ｉ
          Ｚ１２０１０人力派遣業」、「Ｆ１１８０１０資訊軟體批發業」、「Ｆ
          ４０１０１０國際貿易業」、「Ｆ２０３０１０食品飲料零售業」、「Ｆ
          ５０１０３０飲料店業」、「Ｉ５０３０１０景觀室內設計業」、「Ｅ８
          ０１０１０室內裝潢業」、「Ｆ２１８０１０資訊軟體零售服務業」、「
          Ｆ１０２０３０菸酒批發業」等營業項目，其經營「提供電腦及週邊設備
          或光碟片與消費者使用，並就消費使用時間長短計算收費標準」一節，若
          係指提供消費者上網查詢擷取網路上之資料（不含擷取網路遊戲軟體供人
          遊戲），則屬上述所登記「Ｉ３０１０３０電子資訊供應服務業」之業務
          範圍；若係指提供消費者擷取網際網路上之遊戲軟體或提供遊戲光碟軟體
          供人遊戲，則屬「Ｊ７９９９９０其他娛樂業（利用電腦功能以磁碟、光
          碟供人遊戲娛樂、利用電腦擷取網際網路軟體供人遊戲）」之業務範圍。
          此有經濟部八十九年十二月十五日經（八九）商字第八九二三０七二０號
          函一份附卷可稽，是若要經營提供消費者擷取網際網路上之遊戲軟體或提
          供遊戲光碟軟體供人遊戲之業務，應予辦理其他娛樂業之登記後始得為之
          ，至為灼然。
    （二）參以被告於本院審理中坦認「因其他娛樂業自八十九年三月起，台北市政
          府就不准申請登記：：經濟部有函稱我們這種營業應登記在其他娛樂業，
          但是台北市政府不准我們登記：：」等情（見本院八十九年十一月十六日
          訊問筆錄），已足見被告確實知悉應先予辦理其他娛樂業之登記後方可經
          營提供消費者擷取網際網路上之遊戲軟體或提供遊戲光碟軟體供人遊戲之
          業務，是被告前揭所辯因委託會計師登記，而會計師稱資訊軟體服務業、
          電子資訊供應服務業等即可經營利用電腦功能以磁碟、光碟供人遊戲娛樂
          及利用電腦網際網路擷取遊戲供人遊戲等營業項目一節，顯係事後飾卸刑
          責之詞，不足採信。
    （三）此外，復有公司資料查詢作業、台北市政府警察局中山分局臨檢紀錄表、
          台北市政府建設局商業稽查紀錄表及經濟部商業司八十九年四月二十七日
          經（八九）商七字第八九二０七四八一號函附卷可稽。是本件事證明確，
          被告犯行堪以認定，應予依法論科。
三、按公司不得經營登記範圍以外之業務，公司法第十五條第一項定有明文，被告甲
    ○○係公司負責人，竟違反上開規定經營登記範圍以外之其他娛樂業之業務，核
    其所為，係犯公司法第十五條第三項之罪。被告自八十九年八月二日起即開始經
    營上開其他娛樂業之業務，於同一方式之營業行為繼續進行中，雖先後數次於事
    實欄所載之時間為警查獲，惟其行為之本質，屬於繼續犯性質之單純一罪，僅成
    立一罪，是併案審理部分，顯為起訴效力所及，本諸審判不可分，本院仍應併予
    審理，附此敘明。爰審酌被告之素行、因台北市政府不准其登記而萌生此犯罪之
    動機、目的、手段、經營時間、生活狀況、智識程度及違反國家企業體系之經營
    秩序及對社會秩序所生危害暨犯罪後之態度等一切情狀，量處如主文所示之刑，
    並諭知易服勞役之折算標準，以資懲儆。
據上論斷，應依刑事訴訟法第二百九十九條第一項前段，公司法第十五條第三項、第
一項，刑法第十一條前段、第四十二條第二項，罰金罰鍰提高標準條例第二條，現行
法規所定貨幣單位折算新台幣條例第二條，判決如主文。
本案經檢察官葉惠燕到庭執行職務。
中      華      民      國      九十        年      三      月    九    日
                                      臺灣臺北地方法院刑事第四庭
                                          法  官  黃  紹  紘
右正本證明與原本無異。
如不服本判決，應於判決送達後十日內，向本院提出上訴狀。
                  書記官  劉  新  怡
中      華      民      國      九十        年      三      月    九    日
附錄本案論罪科刑所犯法條全文：
公司法第十五條
公司不得經營登記範圍以外之業務。
公司之資金，除因公司間業務交易行為有融通資金之必要者外，不得貸與股東或任何
他人。
公司負責人違反前二項規定時，各處一年以下有期徒刑、拘役或科或併科新台幣十五
萬元以下罰金，並賠償公司因此所受之損害。


司法院資訊處製作；財團法人民間司法改革基金會備份。
